【裁判字號】    98,上更(一),382
【裁判日期】    980915
【裁判案由】    毒品危害防制條例
【裁判全文】
臺灣高等法院刑事判決             98年度上更(一)字第382號
上  訴  人  臺灣基隆地方法院檢察署檢察官
上  訴  人
即  被  告  甲○○
選任辯護人  簡榮宗律師
            張復鈞律師
上列上訴人因被告違反毒品危害防制條例案件，不服臺灣基隆地
方法院95年度訴字第402號，中華民國95年7月31日第一審判決（
起訴案號：臺灣基隆地方法院檢察署95年度偵字第1497號），提
起上訴，經判決後，由最高法院第一次發回更審，本院判決如下
：
    主  文
上訴駁回。
    事  實
一、緣甲○○、乙○○2 人，係於民國（下同）94年12月間，因
    姓名年籍不詳綽號「阿風」者之介紹而結識；嗣乙○○因欲
    施用第一級毒品海洛因，而經「阿風」告稱甲○○有供應門
    路。於95年3 月11、12日之某時，乙○○依「阿風」所言，
    致電甲○○表示擬以自己所有之NOKIA行動電話1支換取海洛
    因之表示；詎甲○○明知海洛因係毒品危害防制條例所明定
    列管之第一級毒品，不得非法持有、販賣，竟同意乙○○之
    要約，並基於營利之意圖暨販賣第一級毒品海洛因之故意而
    允諾之。於95年3 月13日晚間11時左右，乙○○再以「0000
    000000」行動電話門號撥打「0000000000」行動電話門號與
    甲○○聯繫確認；適甲○○亦已取得海洛因，遂約乙○○至
    其住處樓下會面。未幾，乙○○偕同身染海洛因毒癮之胞弟
    丙○○，攜帶注射針筒2支暨擬充作海洛因互易標的之NOKIA
    6270型行動電話1只（未插SIM卡；係由乙○○胞弟郭子成所
    無償贈與；NOKIA 相同型號之「新機」售價定為新臺幣（下
    同）14,000 元），共同駕駛VC-6897號自小客車（該車為郭
    子成所有），於同日晚間11時40分左右，抵甲○○住處樓下
    即基隆市○○○路「凱薩大帝」大樓樓下之OK便利商店前，
    並以「0000000000」行動電話門號撥打「0000000000」行動
    電話門號通知甲○○下樓。甲○○果於獲電後下樓上車，乙○○遂將VC-6897 號自小客車駛往附近較為僻靜無人煙之基
    隆市○○○路86巷口處停放，並在VC-6897 號自小客車內，
    以自己所有之NOKIA6270型行動電話1支與甲○○交換第一級
    毒品海洛因1 包。甲○○則以此互易方式，完成販賣第一級
    毒品之行為。甫互易完成，甲○○正握持上開NOKIA6270 型
    行動電話端詳而猶未插卡操作；乙○○、丙○○2 人則各持
    自備之注射針筒1支盛裝少量海洛因，而未及著手施打，彼3
    人旋為到場執行肅毒勤務之員警當場逮捕，並當場扣得乙○○所有之海洛因1包（驗餘後淨重0.68公克）、注射針筒1支
    暨其內含之刻度15海洛因水溶液、乙○○朋分予丙○○之注
    射針筒1支暨其內含之刻度5海洛因粉末、乙○○持用之三星
    行動電話（含內插SIM 卡；門號：0000000000。均係其胞弟
    郭子成所有）1只、甲○○所有之交易所得即NOKIA6270型行
    動電話（未經插入SIM卡）1只，及甲○○用以與乙○○聯絡
    互易方式之NOKIA6210型行動電話（含內插SIM卡；門號0000
    000000）1只。
二、案經基隆市警察局第一分局移送臺灣基隆地方法院檢察署檢
    察官偵查起訴。
    理  由
壹、程序方面
一、按被告以外之人於審判外之言詞或書面陳述，除法律有規定
    者外，不得作為證據；被告以外之人於檢察事務官、司法警
    察官或司法警察調查中所為之陳述，與審判中不符時，其先
    前之陳述具有較可信之特別情況，且為證明犯罪事實存否所
    必要者，得為證據，刑事訴訟法第159條第1項、第159條之2
    分別定有明文。查證人乙○○於警詢中之陳述，與其於原審
    、本院上訴審所為之證述；而證人丙○○於警詢中之陳述與
    其於本院上訴審之證述，皆不相符，經查渠等2 人各自於警
    詢、偵查中所為之陳述，互不相符，且被告於偵查中亦供稱
    證人乙○○確有向其兜售手機等情（臺灣士林地方法院檢察
    署95年度偵字第1497號偵查卷第61、62頁），足見證人乙○○、丙○○2 人於警詢之陳述，具有較可信之特別情況，且
    為證明被告犯罪事實所必要者，依上開規定，自具證據能力
    ，合先說明。
二、次按被告以外之人於偵查中向檢察官所為之陳述，除顯有不
    可信之情況者外，得為證據，刑事訴訟法第159條之1第2 項
    定有明文。此係因上開偵查中向檢察官所為之陳述雖仍為審
    判外之陳述，但立法者衡量刑事訴訟法規定檢察官代表國家
    偵查犯罪、實施公訴，依法有訊問被告、證人、鑑定人之權
    ，且實務運作時，偵查中檢察官向被告以外之人所取得之陳
    述，原則上均能遵守法律規定，不致違法取供，其可信性極
    高，為兼顧理論與實務為由，而對「被告以外之人於偵查中
    向檢察官所為之陳述」，例外規定除有顯不可信之情況者外
    ，得為證據。查證人乙○○、丙○○於偵查中所為之陳述，
    業經具結，且無證據證明有受外力干擾及影響，並無顯不可
    信之情況，故上開證人等於偵查中向檢察官所為之證述，依
    前揭規定，自有證據能力。
三、被告以外之人於審判外之言詞或書面陳述，除法律有規定者
    外，不得作為證據。被告以外之人於偵查中向檢察官所為之
    陳述，除顯有不可信之情況者外，得為證據。公務員職務上
    製作之紀錄文書、證明文書，除顯有不可信之情況外，亦得
    為證據。又按被告以外之人於審判外之陳述，雖不符刑事訴
    訟法第159條之1至第159條之4之規定，而經當事人於審判程
    序同意作為證據，法院審酌該言詞陳述或書面陳述作成時之
    情況，認為適當者，亦得為證據；當事人、代理人或辯護人
    於法院調查證據時，知有刑事訴訟法第159條第1項不得為證
    據之情形，而未於言詞辯論終結前聲明異議者，視為有前項
    之同意，刑事訴訟法第159條之1、第159條之5第1項、第2項
    分別定有明文。經查，本院相關之供述或非供述證據，並無
    顯不可信之情況，檢察官、被告於準備程序中對本案之供述
    （除證人乙○○、丙○○偵查之陳述外）、非供述證據均表
    示無意見而同意作為證據（本院卷第35頁背面），本院審酌
    各該證據作成之狀況，亦認為適當，依前揭規定，本案相關
    之供述、非供述證據，均有證據能力。
貳、實體方面
一、訊據上訴人即被告就其於上揭時、地，交付海洛因1 包予乙○○，暨收受乙○○所交付之諾基亞（NOKIA ）6270型行動
    電話1 只之事實固不諱言，惟矢口否認有何販賣第一級毒品
    海洛因之犯行，辯稱：伊並未以海洛因與乙○○之手機為交
    易，伊只是單純請乙○○、丙○○他們用而已，伊在施毒，
    乙○○、丙○○2 人就向伊要毒品施用，並沒有說要以手機
    交換，伊施用後只是玩該手機，確無以手機交換毒品情事，
    被告選任辯護人則以：被告有施用毒品海洛因，案發當天祇
    是將自己施用剩下部分給乙○○施用，僅構成轉讓毒品罪，
    確未以手機交換毒品，不構成販賣毒品罪云云置辯。惟查：
  (一)95年3 月13日晚間11時左右，乙○○先以「0000000000」行
    動電話門號撥打「0000000000」行動電話門號致電被告，嗣
    於約40分鐘以後，即同日晚間11時40分左右，乙○○偕同其
    胞弟丙○○，攜帶注射針筒2支及NOKIA6270型行動電話1 支
    （未插SIM卡），駕駛VC-6897號自小客車，共同車抵被告住
    處樓下即基隆市○○○路「凱薩大帝」大樓樓下OK便利商店
    前，並再以「0000000000」行動電話門號撥打「0000000000
    」行動電話門號通知被告下樓。不久被告果依言下樓上車，
    乙○○遂將VC-6897 號自小客車駛往附近較為僻靜之基隆市
    ○○○路86巷口停放，繼而在VC-6897 號自小客車內，交付
    被告NOKIA6270型行動電話1支，並收受由被告所交付之海洛
    因1包。又乙○○取得上開海洛因之後，旋與丙○○2人，分
    持自備之注射針筒盛裝少量海洛因粉末，擬為毒品施用，惟
    未及施打，旋為執行肅毒勤務之員警於95年3 月14日凌晨零
    時15分當場逮捕。此除據被告於原審審理中自白不諱（原審
    卷第17-22頁），並經證人乙○○於檢察官偵查中及原審審
    理中、證人丙○○於檢察官偵訊時證述明確，此外復有被告
    逮捕通知書（臺灣基隆地方法院檢察署95年度偵字第1497號
    偵查卷第26頁）、搜索扣押筆錄（同上卷第27-41 頁）、查
    獲毒品暨初步檢驗照片（包括乙○○甫取得之海洛因1 包，
    及由乙○○、丙○○分別持有，內含刻度15海洛因水溶液、
    刻度5海洛因粉末之注射針筒2支；前揭偵查卷第42-44 頁）
    、法務部調查局95年4月20日調科壹字第320003668號鑑定通
    知書（同上卷第75頁）、被告接收來電顯示暨乙○○發話顯
    示照片4張（偵查卷第45頁）在卷暨海洛因1包（驗餘後淨重
    0.68 公克）、注射針筒1支暨其內含之刻度15海洛因水溶液
    、注射針筒1支暨其內含之刻度5海洛因粉末、三星行動電話
    （含內插SIM卡；門號：0000000000）1只、NOKIA 6270型行
    動電話（未經插入SIM卡）1只，NOKIA 6210型行動電話（含
    內插SIM卡；門號0000000000）1只扣案可佐。至被告接收來
    電顯示暨乙○○發話顯示照片4 張所示之撥接時間，雖與被
    告及證人乙○○所陳內容略有歧異，然此或因行動電話上所
    示時間亦係人為操作，致有不一致之情形，惟此尚無礙於本
    件上開事實之認定，附此敘明。
  (二)而被告、乙○○2 人，係於94年12月間，因姓名年籍不詳綽
    號「阿風」者之居中介紹而相互結識；其後，乙○○因家庭
    失和、心情苦悶，遂向「阿風」探詢有無海洛因之供應貨源
    ，乃「阿風」除回稱「沒有」，並進而告稱「如果需要海洛
    因可以跟被告換」。乙○○嗣於案發前1、2 天即95年3月11
    日或12日之某時，致電被告詢以「我有1 支手機，可否幫我
    換一點『4 號』？」而經被告確答稱「會幫忙問問看。」95
    年3 月13日晚間11時左右，乙○○再度致電被告詢以「上次
    拜託你的事情，處理得如何？」，被告回稱「已經問到了。
    」並囑乙○○前來其住處樓下會面。乙○○見已成事，遂偕
    同其身染海洛因毒癮之胞弟丙○○，攜帶注射針筒2 支暨擬
    充作海洛因互易標的之NOKIA 6270型行動電話1支（未插SIM
    卡），駕駛VC-6897 號自小客車，共同車抵被告住處樓下即
    基隆市○○○路「凱薩大帝」大樓樓下之OK便利商店前，繼
    而致電通知被告下樓，並俟被告就車後，將VC-6897 號自小
    客車駛往附近較為僻靜無人煙之基隆市○○○路86巷口處停
    放，與被告完成互易。此業據證人乙○○於原審審理時（原
    審卷第89-100頁）、偵查中（前揭偵查卷第63-64 頁）結證
    屬實。證人乙○○於原審審理中另證稱：「當日，我與丙○○出門時，便特意隨身攜帶注射針筒2支，由我與丙○○1人
    1 支」（原審卷第99頁）；另證人丙○○則於檢察官偵查中
    結證稱：「我們事先就有帶針筒去」（前揭偵查卷第66頁）
    。核其情節，正與「執行肅毒勤務員警於95年3 月14日凌晨
    零時15分，在基隆市○○○路86巷口之VC-6897 號自小客車
    內，依現行犯規定逮捕被告、證人乙○○、丙○○3 人之際
    ，證人乙○○正手持注射針筒1 支、內含刻度15之海洛因水
    溶液，證人丙○○則適手持注射針筒1支、內含刻度5之海洛
    因粉末，並均擬為海洛因之施打」等查獲過程相符，並尤足
    反徵「證人乙○○、丙○○在駕駛VC-6897 號自小客車出發
    以前，就彼2 人此行必可取得海洛因之事實，應已有明確認
    識」之主觀心態；蓋倘如被告所辯，彼2 人只不過是與被告
    單純見面，則其又何須刻意攜帶施用海洛因之工具即上揭注
    射針筒到場？況且，被告與證人丙○○在此以前，並非熟識
    ，乃其本次竟攜帶注射針筒隨同胞兄即證人乙○○至上揭地
    點與被告會面，兼以相較於證人乙○○而言，證人丙○○實
    乃長期接觸海洛因毒品，而有施用慣行人，此觀諸丙○○本
    院前案紀錄表（原審卷第29-34頁）、原審95年度訴字第341
    號刑事判決（原審卷第52-53 頁）所載內容自明。據此勾稽
    ，堪認證人丙○○證稱：因「阿風」告知伊，被告有海洛因
    可供換取，伊遂於案發前1、2天致電被告詢以「伊有1 支手
    機，可否幫伊換一點『4 號』？」經被告確答稱「會幫忙問
    問看。」95年3 月13日晚間11時左右，伊又因心情鬱悶而致
    電被告詢以「上次拜託你的事情，處理得如何？」乃被告果
    回稱「已經問到了。」並囑伊前往他住處樓下等情節，較之
    被告於原審辯解「證人乙○○兜售行動電話經渠回絕後，又
    莫名致電宣稱『他已車抵渠家樓下，人很難過，要渠下樓與
    他聊天』，因渠身上本來就有之前施用所剩餘的海洛因，所
    以渠便將我身上的海洛因1 包持交給乙○○」云云，應較為
    可採。
  (三)雖證人乙○○於本院上訴審審理中到庭結證稱：「在被告家
    附近除聊天外，被告在吸毒品海洛因，因好奇，向被告要來
    用，被告並未表示要收費或以何代價換取毒品，NOKIA 6270
    型手機，本來就在車上，被告並未收費，因當天正準備注射
    ，警察就來了，以為是被告叫來的，一生氣就在警訊中亂說
    是用手機折抵價金」云云（本院上訴審卷第89頁正、背面、
    第90頁正面）；證人丙○○於本院上訴審審理中亦結證稱：
    「看到被告用香菸吸海洛因，叫他請我用，被告沒有表示要
    收費或以東西交換，該手機本來就放在車上，在車上沒有聽
    到乙○○表示要用手機跟被告換取毒品使用」云云（同上卷
    第91頁正、背面）。然查證人乙○○、丙○○於本院上訴審
    所證述之內容，不惟與其等在偵查中經具結後所證述之內容
    （前揭偵查卷第63頁至第67頁），大相逕庭，況細繹其等檢
    察官偵訊筆錄之所載，證人乙○○、丙○○為警逮捕以後，
    經檢察官為分離偵訊之結果，其所證內容核無齟齬（前揭偵
    查卷第61-62頁、第63-65頁）。又證人乙○○曾經於原審審
    判期日傳喚到院，適用刑事訴訟法有關人證之規定，命其具
    結陳述，並予被告、辯護人適當詰問機會（原審卷第86頁以
    下）；乃經互核勾稽證人乙○○於原審審判中之證述暨偵查
    證述，其所證述之內容亦均相一致。據此以觀，證人乙○○
    於偵查、原審、證人丙○○於偵查中作證內容，應非出於彼
    2 人之虛撰，至堪認定。至證人丙○○於本院上訴審證以未
    以手機換取毒品乙節，固不足取，惟其於本院上訴審審理中
    證稱其於94年3月14日以前並不認識被告，毒品海洛因 3.75
    公克市價約12000 元等語（本院上訴審卷第90頁背面），因
    與被告所稱約2 萬多元等情相差不多，尚非不足取，足見海
    洛因之價甚昂，取得顯非至易，是衡諸日常生活經驗法則，
    焉有隨意、無償令不甚熟識之人使用其以高價方取得之而不
    易取得毒品之理？在在足證證人乙○○、丙○○2 人於本院
    上訴審審理中所證述之內容，顯係事後迴護被告之詞，不足
    採信；證人乙○○、丙○○關於本案其與被告交付互易第一
    級毒品海洛因之經過，自以其等於檢察官偵查、原審審理中
    之證述為可採。至證人乙○○、丙○○於本院上訴審審理中
    經具結後，所為不實之陳述，是否另涉偽證罪，應另由檢察
    官偵查，亦此敘明。
  (四)再以證人乙○○於原審審理中亦證稱：「當日，伊與丙○○
    出門時，便特意隨身攜帶注射針筒2 支，由伊與丙○○1人1
    支」等語（原審卷第99頁）；證人丙○○則曾於偵查中結稱
    ：「伊們事先就有帶針筒去」等語（前揭偵查卷第66頁）。
    核其等所述之情節，不特與「執行肅毒勤務員警於95年3 月
    14日凌晨零時15分，在基隆市○○○路86巷口之VC-6897 號
    自小客車內，依現行犯規定逮捕被告、證人乙○○、丙○○
    3人之際，證人乙○○正手持注射針筒1支、內含刻度15之海
    洛因水溶液，證人丙○○則適手持注射針筒1支、內含刻度5
    之海洛因粉末，並均擬為海洛因之施打」等查獲過程相符，
    此尤足徵「證人乙○○、丙○○在駕駛VC-6897 號自小客車
    出發以前，就彼2 人此行必可取得海洛因之事實，應有明確
    之認識。另第一級毒品海洛因之施用方式，依本院實務上所
    知悉，有以摻於香菸吸用者，亦有將第一級毒品海洛因滲入
    其他溶劑而以注射針筒施打者，是被告與證人乙○○、丙○○2 人就第一級毒品海洛因之使用方式不同，惟此要與本件
    被告以交換NOKIA 6270型行動電話之方式資為交付第一級毒
    品海洛因之事實之認定，亦無影響。
  (五)另除NOKIA 6270型行動電話及證人乙○○持用之三星行動電
    話1 支外；員警並未在被告、證人乙○○、丙○○身上扣得
    相當之現金；兼以本案經查扣之NOKIA 6270型行動電話，僅
    其機體本身，而無內插SIM 卡使用，尤堪認證人乙○○證稱
    ：事先已與被告說好，要用NOKIA行動電話1支與被告交換海
    洛因等語與事實相符。
  (六)查本案被告飾詞否認販賣第一級毒品海洛因以資圖利之犯行
    ，兼以勾稽相關卷證，固亦核無被告取得本案用以互易海洛
    因之時間、地點、對象及其價格等相關資料俾供查考；惟按
    販賣海洛因等毒品之行為，本無一定之價格，是其各次買賣
    之價格，當亦各有差異，而或隨供需雙方之資力、關係之深
    淺、需求之數量、貨源之充裕與否、販賣者對於資金之需求
    如何即殷切與否，以及政府查緝之態度，進而為各種不同之
    風險評估，而為機動性之調整，是其價格標準，自非一成不
    變，且販賣者從各種「價差」或「量差」或係「純度（如摻
    入葡萄糖等物）」謀取利潤方式，或有差異，然其所圖利益
    之非法販賣行為目的，則屬相同，並無二致。因之，販賣利
    得，除經行為人（被告）坦承，或其價量至臻明確，確實難
    以究其原委。因之，販賣利得，除經行為人（被告）坦承，
    或其價量至臻明確，確實難以究其原委。然按一般民眾普遍
    認知毒品之非法交易，向為政府查禁森嚴且重罰不寬貸，衡
    諸常情，倘非有利可圖絕無平白甘冒被重罰高度風險之理，
    從而，舉凡其有償交易，除足反證其確另基於某種非圖利本
    意之關係外，通常尚難因無法查悉其買進、賣出之差價，而
    諉無營利之意思，或阻卻販賣犯行之追訴（參照最高法院87
    年台上字第3164號判決意旨）；又販賣毒品之所謂販賣行為
    ，係行為人基於營利之目的，而販入或賣出毒品而言。販賣
    毒品者，其主觀上須有營利之意圖，且客觀上有販賣之行為
    即足構成，至於實際上是否已經獲利則非所問。即於有償讓
    與他人之初，係基於營利之意思，並著手實施，而因故無法
    高於購入之原價出售，最後不得不以原價或低於原價讓與他
    人時，仍屬販賣行為。必也始終無營利之意思，縱以原價或
    低於原價有償讓與他人，方難謂為販賣行為，而僅得以轉讓
    罪論處（參照最高法院93年度台上字第1651號判決意旨）。
    且毒品危害防制條例所稱之「販賣」，係指有償之讓與行為
    ，包括買賣與交換（互易）；即性質為有償之交換（互易）
    行為，仍屬上述條例所稱之「販賣」範疇（參照最高法院94
    年度台上字第333 號判決意旨）。查證人乙○○與被告之毒
    品上手，素不相識，此觀之證人乙○○須透過與被告互易始
    能取得毒品自明；是證人乙○○自不可能知悉被告取得海洛
    因之對價，是被告藉此居中轉手買賣（包括互易）而從中賺
    取微量價差之可能，顯無可排除；兼以海洛因價格昂貴、取
    得不易，毒品交易又屢為政府檢警單位嚴予取締之犯罪，法
    律並就此懸有重典處罰，被告與證人乙○○彼等間復非至親
    ，此除據證人乙○○證述在卷外，並經被告供陳：渠僅曾與
    證人乙○○見過1、2次面，通過幾次電話，且每次聯絡，都
    是為了乙○○借錢之事等語明確。是客觀以言，本件果無利
    可圖，被告自無甘冒被查緝之危險而提供毒品予證人乙○○
    之理，是足證被告於販入、售出之間，應有相當之獲利；益
    證被告本件犯行主觀上有營利之意圖，要無疑義。
  (七)綜上所述，被告前述否認販賣第一級毒品海洛因之所辯，顯
    無可採；本件事證明確，被告販賣第一級毒品海洛因之行為
    ，堪以認定。
二、按被告等行為後，刑法部分條文業經修正公布，並均於95年
    7月1日施行。修正後刑法第2條第1項規定：「行為後法律有
    變更者，適用行為時之法律。但行為後之法律有利於行為人
    者，適用最有利於行為人之法律」，上揭條文係規範行為後
    法律變更所生新舊法律比較適用之準據法，於刑法修正施行
    後，應適用上揭條文之規定，為「從舊從輕」之比較。又法
    律變更之比較適用，比較時應就罪刑有關之共犯、未遂犯、
    想像競合犯、牽連犯、連續犯、結合犯，以及累犯加重、自
    首減輕暨其他法定加減（如身分加減）與加減例等一切情形
    ，綜其全部罪刑之結果而為比較；且就比較之結果，須為整
    體之適用，不能割裂分別適用各該有利於行為人之法律，此
    即法律變更之比較適用所應遵守之「罪刑綜合比較原則」及
    「擇用整體性原則」（最高法院24年上字第4634號判例意旨
    、27年上字第2615號判例意旨、95年第8 次刑事庭會議決議
    意旨參照）。
  (一)罰金刑部分：毒品危害防制條例第4條第1項之販賣第一級毒
    品罪條文之構成要件暨法律效果，在刑法新制施行前、後俱
    無變動，然因其罰金刑僅規定「得併科新臺幣一千萬元以下
    罰金」，是其最低數額自應回歸適用刑法第33條第5 款之規
    定。惟被告行為後，刑法第33條第5 款業已由原先：「罰金
    ：一元以上」修正為：「罰金：新臺幣一千元以上，以百元
    計算之」，茲修正後之刑法第33條第5 款已將罰金刑之最低
    額由銀元1 元即新臺幣3元，提高為新臺幣1千元，比較新、
    舊法結果，以修正前刑法第33條第5 款規定對被告較為有利
    。
  (二)刑法第64條第2項、第65條第2項之加減規定：刑法第64條第
    2項、第65條第2項倘有變更，因使法官量刑範圍受到限縮，
    行為人受處罰之實質內容即有變更，於新法施行之後，自應
    為新舊法律之比較適用。茲修正前刑法第64條第2 項本係規
    定：「死刑減輕者，為無期徒刑或15年以下12年以上有期徒
    刑。」修正前刑法第65條第2 項則係規定：「無期徒刑減輕
    者，為7 年以上有期徒刑。」乃於新制施行後，刑法第64條
    第2 項則規定：「死刑減輕者，為無期徒刑。」刑法第65條
    第2 項則規定：「無期徒刑減輕者，為20年以下15年以上有
    期徒刑。」比較新、舊法結果，修正前之規定較有利於被告
    。
  (三)罰金之加減刑：修正前刑法第68條規定：「罰金加減者，僅
    加減其最高度。」而修正後該條端於罰金部分則併入同法第
    67條規定：「有期徒刑或罰金加減者，其最高度及最低度同
    加減之。」，參照刑法第67條、第68條有關罰金加減方法修
    正理由：「修正前刑法第33條第5款現定，罰金為銀元1元以
    上，既已經修正為新臺幣1,000 元以上，當不致因加減其最
    低度而產生不滿1 元之零數，是自應與有期徒刑相同，許其
    最高度及最低度同加減之。」比較新、舊法結果，修正前之
    規定較有利於被告。
  (四)綜上法律修正前、後之罪刑相關規定而為比較，以修正前之
    刑法相關規定較有利於被告，自應適用修正前刑法相關規定
    論科。
    另關於刑法第57條、第59條之規定，為法院就刑之裁量及酌
    減審認標準見解之明文化，非屬法律之變更（最高法院95年
    度第8次刑事庭會議決議意旨參照），附此敘明。
三、查海洛因係毒品危害防制條例第2條第2項第1 款所明定列管
    之第一級毒品；核被告如本判決事實欄之所為，係犯毒品危
    害防制條例第4條第1項之販賣第一級毒品罪。另本件檢察官
    起訴書雖認被告係涉犯毒品危害防制條例第8條第1項之轉讓
    第一級毒品罪嫌（見起訴書第2 頁）；惟該起訴法條業經公
    訴檢察官於原審審理中當庭更正為毒品危害防制條例第4 條
    第1項之販賣第一級毒品罪（原審卷第105頁），是自不生起
    訴法條應予變更之問題。被告因販賣毒品海洛因而持有之，
    其低度之持有行為，為販賣之高度行為所吸收，不另論罪。
    另查被告販賣第一級毒品海洛因予他人施用，固戕害他人之
    身心，惟姑念其並無販賣毒品前科，對重典之認識不夠深切
    ，且其本次以互易方式販賣海洛因之數量尚微，次數亦僅有
    1 次，所圖得之利益尚非至鉅，而與販賣毒品之數量達數公
    斤以上之嚴重危害社會治安情形不同，兼以本案尚屬施用第
    一級毒品者彼此間互供有無之零星交易，其惡性尚與大量走
    私進口或長期販賣毒品之所謂「大盤」或「中盤」毒販有間
    ，審酌被告僅出售少量之毒品海洛因供證人乙○○、丙○○
    抵癮，並非主動四處對外兜售，惡性非重，再者被告係以上
    開毒品與證人乙○○以手機互易，亦非圖得鉅利，倘處以毒
    品危害防制條例第4條第1項之法定本刑，實屬情輕法重，是
    自客觀以言，即尚有可憫恕之處，爰依刑法第59條之規定減
    輕其刑。
四、原審因之適用毒品危害防制條例第4條第1項、第18條第1 項
    前段、第19條第1 項，刑法第11條、第2條第1項、第59條、
    修正前刑法第33條第5 款、第64條第2項、第65條第2項，並
    審酌被告之素行、生活狀況、智識程度，兼以被告以互易方
    式販賣第一級毒品海洛因，使人沉迷於毒癮，無法自拔，輕
    則戕害身心，重則引發各種犯罪，實為多種犯罪之源頭，對
    社會治安有相當程度影響所生之危害，惟念其販賣毒品之次
    數、數量及所得之利潤非鉅，犯罪情節尚非深重，及被告犯
    罪後之態度等一切情狀，量處被告有期徒刑7年2月，並說明
    扣案之第一級毒品海洛因1 包，驗餘淨重0.68公克，併同無
    法與之完全析離之外包裝1只；注射針筒1支所內含之刻度15
    海洛因水溶液，併同無從與之完全析離之注射針筒1 支；注
    射針筒1支所內含之刻度5海洛因粉末，併同無從與之完全析
    離之注射針筒1支，均應依毒品危害防制條例第18條第1項前
    段規定，宣告沒收併銷燬之（惟因鑑驗而業已消耗費失之部
    分，參諸前揭意旨，自毋須再為沒收銷燬之宣告）。扣案之
    NOKIA 6270型行動電話1 只，為被告販賣第一級毒品之所得
    ；NOKIA 6210型行動電話（含內插SIM 卡；門號0000000000
    ）1 只，為被告販賣第一級毒品之所用，均應依毒品危害防
    制條例第19條第1 項規定，宣告沒收。另扣案之三星行動電
    話（含內插SIM卡；門號0000000000）1只，雖亦係被告與證
    人乙○○聯繫，而供本件犯罪之所用，然並並非被告個人所
    有之物，而為案外人郭子成借予證人乙○○使用之物，此迭
    據證人乙○○證述在卷，爰不併為沒收之諭知。核其認事用
    法尚無違誤，量刑亦稱妥適。被告上訴意旨，仍執陳詞，否
    認犯罪或認係犯轉讓第一級毒品之罪云云，並執此指摘原判
    決不當，求予撤銷改判，為無理由；檢察官上訴意旨，徒以
    原審適用刑法第59條規定不當，指摘原判決不當，求予撤銷
    改判，亦為無理由，均應予駁回。
據上論斷，應依刑事訴訟法第368條，判決如主文。
本案經檢察官李良忠到庭執行職務。
中    華    民    國    98    年    9     月    15    日
                  刑事第三庭  審判長法  官  陳博志
                                    法  官  蔡聰明
                                    法  官  許文章
以上正本證明與原本無異。
如不服本判決，應於收受送達後10日內向本院提出上訴書狀，其
未敘述上訴之理由者並得於提起上訴後10日內向本院補提理由書
（均須按他造當事人之人數附繕本）「切勿逕送上級法院」。
                                    書記官  蔡慧娟
中    華    民    國    98    年    9     月    15    日


司法院資訊處製作；財團法人民間司法改革基金會備份。
